臺灣臺北地方法院民事判決
109年度勞簡上字第37號
上  訴  人  柯廷叡  
訴訟代理人  阮皇運律師（法扶律師）
被上訴人    康和皇家生活事業股份有限公司


法定代理人  李正義  
訴訟代理人  孫世群律師
上列當事人間請求給付加班費等事件，上訴人對於中華民國109
年8月12日本院109年度勞簡字第1號第一審判決提起上訴，並為
訴之減縮，本院於民國111年6月21日言詞辯論終結，判決如下：
    主  文
一、原判決關於駁回上訴人後開第二項之訴部分，暨除確定與減
    縮部分外訴訟費用之裁判均廢棄。
二、被上訴人應再給付上訴人新臺幣伍佰伍拾壹元，及自民國一
    ○九年一月十四日起至清償日止，按年息百分之五計算之利
    息。
三、上訴人其餘上訴駁回。
四、第一（除確定與減縮部分外）、二審訴訟費用，由被上訴人
    負擔百分之一，餘由上訴人負擔。
    事實及理由
壹、程序方面
    於簡易程序第二審為訴之變更或追加，非經他造同意，不得
    為之，但擴張或減縮應受判決事項之聲明者，不在此限，民
    事訴訟法第436條之1第3項準用第446條第1項、第255條第1
    項第3款定有明文。本件上訴人於原審聲明請求命被上訴人
    給付上訴人新臺幣（下同）25萬8,217元，及自起訴狀繕本
    送達翌日起至清償日止，按年息5%計算之利息（見原審卷第
    253頁），上訴人就敗訴部分提起上訴，嗣於本院審理時，
    減縮聲明請求命被上訴人應再給付上訴人11萬9,743元，及
    自起訴狀繕本送達翌日起至清償日止，按年息5%計算之利息
    （見本院卷第175至176頁），核其減縮應受判決事項之聲明
    ，尚非不許。
貳、實體方面　　
一、上訴人主張：上訴人自民國105年4月18日起受僱於被上訴人
    ，擔任網路行銷與總務，約定月薪為3萬5,000元，每日正常
    工作時間為上午9時至下午5時，被上訴人於107年4月20日以
    上訴人不能勝任工作情事為由，終止兩造間之勞動契約，惟
    被上訴人尚積欠上訴人加班費未給付，上訴人得依勞動基準
    法（下稱勞基法）第24條第1項、第39條以及修正前勞基法
    第24條第2、3項規定，請求被上訴人給付105年5月3日至107
    年3月20日加班費共計9萬2,203元（即附表所示加班日期、
    時間扣除已給付之106年7月、11月、12月加班費438元、875
    元、1,759元）；又被上訴人於上訴人受僱期間，拒絕繼續
    付費取得Adobe Creative Cloud付費軟體（下稱系爭軟體）
    之授權供上訴人使用，致上訴人無從執行網路行銷相關工作
    ，上訴人只得每月支付系爭軟體授權費用1,620元以執行被
    上訴人所交辦之工作，上訴人得類推適用民法第546條規定
    ，請求被上訴人給付自105年11月起至107年3月止墊付之授
    權費用共計2萬7,540元（計算式：1,620元×17月＝27,540元
    ）等情。聲明請求命被上訴人給付上訴人11萬9,743元，及
    自起訴狀繕本送達翌日起至清償日止，按年息5%計算之利息
    （逾此之請求業經判決確定或減縮）。
二、被上訴人辯稱：上訴人每日正常工作時間一向是上午9時至
    下午5時，而依被上訴人所訂工作規則（下稱系爭工作規則
    ）第3章第5條規定，上訴人加班應事前申請獲准，方能請求
    加班費，上訴人之主管即訴外人彭惠敏雖曾於106年12月7日
    晚上7時31分許，要求上訴人加班，然亦有告知「明天上午
    你補休先」等語，即以隔日上午休假處理該次加班事宜，至
    其餘加班部分，未見提出證據證明被上訴人有要求上訴人加
    班，上訴人請求被上訴人給付加班費於法無據。又兩造並無
    約定被上訴人有購買並提供系爭軟體予上訴人使用之義務，
    被上訴人亦無要求上訴人以系爭軟體完成工作，上訴人工作
    內容雖包括文宣修圖，然並非一定要使用系爭軟體才能完成
    ，上訴人應事先向被上訴人申請，獲准方能購買系爭軟體使
    用，是上訴人請求被上訴人請求代墊系爭軟體費用亦無理由
    等語置辯。
三、原判決命被上訴人給付上訴人3萬8,975元，及自109年1月14
    日起至清償日止，按年息5%計算之利息（被上訴人就敗訴部
    分未上訴，已確定），並駁回上訴人其餘之訴。上訴人提起
    上訴，聲明請求廢棄原判決駁回上訴人後開之訴部分，並命
    被上訴人再給付上訴人11萬9,743元，及自起訴狀繕本送達
    翌日起至清償日止，按年息5%計算之利息；被上訴人則聲明
    請求駁回上訴。
四、兩造不爭執事項（見本院卷第128頁）：
  ㈠上訴人自105年4月18日起至107年4月20日任職在被上訴人，
    擔任網路行銷及總務，約定月薪為3萬5,000元，上班時間為
    上午9時至下午5時，中午12時至下午1時休息1小時。
　㈡上證1上訴人之考勤表、上證2被上訴人門市銷售單系統頁面
    、上證3上訴人與彭惠敏間對話紀錄、被上證2之光碟內容、
    被上證3之監視錄影畫面，形式上均真正。
五、本院之判斷：　　
  ㈠上訴人請求被上訴人給付105年5月3日至107年3月20日加班費
    共計9萬2,203元（扣除已給付之106年7月、11月、12月加班
    費438元、875元、1,759元），有無理由：
　⒈雇主延長勞工工作時間者，其延長工作時間在2小時以內者，
    按平日每小時工資額加給3分之1以上之工資，再延長工作時
    間在2小時以內者，按平日每小時工資額加給3分之2以上之
    工資，勞動基準法第24條第1項第1款、第2款定有明文。
　⒉上訴人請求被上訴人給付106年7月20日、106年12月7日、107
    年2月26日加班費部分，業據上訴人提出考勤表、上訴人與
    彭惠敏之對話紀錄翻拍照片為憑（見原審卷第30頁、第39頁
    、第41頁、本院卷第80頁、第85頁、第88頁），而觀諸該等
    對話紀錄，彭惠敏或有撥打LINE電話後要求上訴人調整排版
    （如106年7月20日），或有要求上訴人加班（如106年12月7
    日、107年2月26日），且被上訴人對於106年12月7日有要求
    上訴人加班，以及對於該等日期之打卡時間，且如可以該等
    時間計算加班費之數額及計算方式均不爭執（見本院卷第31
    8至319頁），是上訴人請求被上訴人就106年7月20日加班時
    數1小時23分、106年12月7日加班時數2小時、107年2月26日
    加班時數2小時按平日每小時工資額加給3分之1工資；106年
    12月7日加班時數1小時44分、107年2月26日加班時數40分按
    平日每小時工資額加給3分之2工資，即屬有據。
　⒊被上訴人雖辯稱：106年12月7日彭惠敏有告知上訴人「明天
    上午你補休先」，即以隔日上午休假處理該次加班事宜等語
    ，惟彭惠敏固然於106年12月7日晚上7時31分許提及：「明
    天上午你補休先」、「今晚加班」等語（見本院卷第85頁）
    ，然上訴人於翌（8）日上午有上班乙節，有考勤表可憑（
    見原審卷第39頁），難認上訴人就此部分加班同意以補休代
    替加班費，則參酌107年3月1日施行之勞基法第32條第1項：
    「雇主依第32條第1項及第2項規定使勞工延長工作時間，或
    使勞工於第36條所定休息日工作後，依勞工意願選擇補休並
    經雇主同意者，應依勞工工作之時數計算補休時數」之法理
    ，上訴人既無意補休，被上訴人尚難逕以補休代替加班費。
    　　
　⒋至於其餘加班部分，勞動事件法第38條固規定「出勤紀錄內
    記載之勞工出勤時間，推定勞工於該時間內經雇主同意而執
    行職務」，惟雇主如主張該時間內有休息時間或勞工未經雇
    主同意而自行於該時間內執行職務等情形，不應列入工作時
    間計算者，亦得提出勞動契約、工作規則或其他管理資料做
    為反證（參見立法理由）。上訴人之出勤紀錄固然顯示其就
    附表所示日期離開被上訴人公司時間常晚於下午5時(見原審
    卷第101至143頁)，惟被上訴人辯稱：依系爭工作規則第3章
    第5條規定，上訴人加班應事前申請獲准，方能請求加班費
    等語，核與臺北市政府勞動局111年3月7日北市勞資字第111
    6037570號函所檢附之系爭工作規則第3章第5條之規定相符
    （見本院卷第268頁），故尚難僅因上訴人離開被上訴人公
    司之時間晚於下午5時，而遽認上訴人於下午5時以後至離開
    被上訴人公司前均是經被上訴人同意而執行職務。從而，上
    訴人之出勤紀錄顯示其離開被上訴人公司之時間晚於下午5
    時，除業經上訴人申請加班者外，難認上訴人於下午5時以
    後之時間內是經被上訴人同意而執行職務。
　⒌上訴人另主張：其加班確係在執行職務等語，並提出其與彭
    惠敏間之對話紀錄為證（見本院卷第79頁、第84頁、第87頁
    ），惟審酌該等日期均係由被上訴人主動於下午5時後傳送
    訊息予彭惠敏，並非彭惠敏主動傳送訊息要求上訴人處理公
    務，尚難認為上訴人有於該等日期下午5時以後處理事務之
    必要，亦難認上訴人於下午5時以後之時間內是經被上訴人
    同意而執行職務。
　⒍至上訴人得請求加班費之金額部分，依上訴人每月工資3萬5,
    000元計算，其就106年7月20日加班時數1小時23分，被上訴
    人應發給加班費269元【計算式：35,000元÷240小時÷3×4×（
    83/60）小時＝269元，元以下四捨五入】，扣除被上訴人已
    給付106年7月份加班費438元（見原審卷第169頁），被上訴
    人無庸再發給加班費；另上訴人就106年12月7日加班時數3
    小時44分，被上訴人應發給加班費810元【計算式：《35,000
    元÷240小時÷3×4×2小時》＋《35,000元÷240小時÷3×5×（104/60
    ）小時》＝810元，元以下四捨五入】，扣除被上訴人已給付1
    06年12月份加班費1,759元（見原審卷第169頁），被上訴人
    無庸再發給加班費；再上訴人就107年2月26日加班時數2小
    時40分，被上訴人應發給加班費551元【計算式：《35,000元
    ÷240小時÷3×4×2小時》＋《35,000元÷240小時÷3×5×（40/60）
    小時》＝551元，元以下四捨五入】。故上訴人請求被上訴人
    發給加班費551元，為有理由，逾此之請求，為無理由。
　㈡上訴人請求被上訴人給付代墊系爭軟體授權費用2萬7,540元
    ，有無理由：
　  上訴人主張其在職期間，有使用系爭軟體工作之必要乙節，
    固提出工作案例說明及光碟（見本院卷第197至221頁），證
    明上訴人從事網路行銷相關工作時有使用系爭軟體，然未舉
    證證明上訴人若未使用系爭軟體即無法完成被上訴人交辦之
    工作，或被上訴人有要求上訴人以系爭軟體完成工作等情，
    況上訴人亦自陳：任職時並無約定被上訴人有購買系爭軟體
    提供予上訴人使用之義務等語（見本院卷第177頁）。故上
    訴人請求被上訴人給付代墊系爭軟體授權費用2萬7,540元，
    並無理由。
六、綜上所述，上訴人依勞基法第24條第1項規定，請求被上訴
    人給付上訴人加班費551元，及自起訴狀繕本送達翌日即109
    年1月14日（見原審卷第81頁送達證書）起至清償日止，按
    年息5%計算之利息，為有理由，應予准許，逾此之請求（確
    定及減縮部分除外），為無理由，應予駁回。原審就上開應
    准許部分，為上訴人敗訴之判決，尚有未洽，上訴人求予廢
    棄，為有理由，爰廢棄並改判如主文第2項所示；至於原審
    就上開應駁回部分，為上訴人敗訴之判決，並無不合，上訴
    人聲明廢棄，為無理由，應駁回其上訴。
七、本件判決之基礎已臻明確，兩造其餘攻擊防禦方法及主張舉
    證，於判決結果不生影響，亦無一一論述、審究之必要，附
    此敘明。
八、據上論結，本件上訴為一部有理由、一部無理由。依民事訴
    訟法第436條之1第3項、第450條、第449條第1項、第79條，
    判決如主文。
中　　華　　民　　國　　111 　年　 　7  　月　　12  　日
                  民事第九庭    審判長法  官  林玲玉
　　　　　　　　　　　　　　　　　　　法  官  翁偉玲
　　　　　　　　　　　　　　　　　　　法  官  莊仁杰
以上正本係照原本作成。
本判決不得上訴。　
中　　華　　民　　國　　111 　年　　7 　　月　　12　　日
                                      書記官  廖宣惟